【裁判字號】    99,審易,2267
【裁判日期】    990820
【裁判案由】    業務侵占
【裁判全文】
臺灣高雄地方法院刑事判決            99年度審易字第2267號
公  訴  人  臺灣高雄地方法院檢察署檢察官
被      告  甲○○
上列被告因業務侵占等案件，經檢察官提起公訴（99年度偵字第
2598號），被告於準備程序中就被訴事實為有罪之陳述，經本院
告知簡式審判程序之旨，並聽取被告與公訴人之意見後，本院裁
定進行簡式審判程序，判決如下：
    主  文
甲○○犯業務侵占罪，處有期徒刑捌月；又犯行使業務登載不實
文書罪，處有期徒刑肆月。應執行有期徒刑拾壹月。
    事  實
一、甲○○前受僱址設高雄縣仁武鄉○○○路235 之2 號聯鋼建
    築材料有限公司（下稱聯鋼公司）擔任會計，負責向客戶請
    款、收款及向來店客戶收取現金等事宜，係從事業務之人。
    其明知依公司規定，於收取款項後，須將所收款項全數繳回
    聯鋼公司，不得擅自處分挪用。詎甲○○因沈迷賭博入不敷
    出，竟意圖為自己不法之所有，基於業務侵占之犯意，利用
    職務上向客戶收取貨款之機會，接續於附表一所示時間向附
    表一所示之客戶收取各如附表一所示之款項總計新臺幣（下
    同）256,433 元之現金及支票2 紙後，以變易持有為所有之
    意思，予以侵占入己；嗣為避免犯行敗露，復基於行使業務
    上登載不實文書之犯意，在其業務上所職掌如附表二所示之
    出貨單上，以更改客戶購買品項、以多報少之方式，而登載
    如附表二所示之不實內容，交回聯鋼公司查核，足生損害於
    聯鋼公司查核實際出貨情形與核對帳目之正確性。嗣於98
    年12月間因聯鋼公司發現貨品短少，始知悉上情。
二、案經聯鋼公司告發臺灣高雄地方法院檢察署檢察官偵查起訴
    。
    理  由
一、本件被告甲○○所犯均為死刑、無期徒刑或最輕本刑為3 年
    以上有期徒刑以外之罪，於準備程序進行中被告就被訴事實
    為有罪陳述，由受命法官告知簡式審判程序要旨並聽取其與
    公訴人之意見，經被告同意適用簡式審判程序後，本院亦認
    無不得或不宜改依簡式審判程序進行之處，爰依刑事訴訟法
    第273 條之1第1項、第284 條之1 規定，本院合議庭裁定由
    受命法官獨任進行簡式審判程序，合先敘明。
二、前揭事實，業據告訴代理人乙○○於偵查中證述綦詳，並有
    聯鋼公司出貨單41紙、聯鋼公司客戶交易簡要表、聯鋼公司
    請款單10紙等在卷可稽，復據被告迭於偵查及本院審理中均
    坦認上情不諱，足徵其自白核予事實相符，堪予採信。本件
    事證明確，被告前揭業務侵占及業務上文書登載不實等犯行
    洵堪認定，應依法論科。
三、按刑法上所謂之業務，係指個人基於其社會地位繼續反覆所
    執行之事務。查被告甲○○係聯鋼公司之會計，平日負責向
    客戶請款、收款及向來店客戶收取現金，及製作出貨單等事
    宜，即屬被告個人基於其社會地位繼續反覆執行之事務，而
    係從事業務之人。是核被告甲○○侵占如附表一所示現金、
    支票等犯行，係犯刑法第336 條第2 項之業務侵占罪；其於
    附表二所示業務上職掌之文書上為不實登載，持交聯鋼公司
    查核，則另犯同法第216 條、第215 條之行使業務登載不實
    文書罪。此外，被告所製作之上開業務登載不實文書，業已
    持交聯鋼公司，而達於行使之程度；而被告所為附表一所示
    之業務侵占犯行，被告係因之前積欠金額太過龐大，為補回
    所積欠款項而陸續為侵占犯行等情，業據被告供述明確，有
    本院99 年7月30日準備程序附卷可憑，亦核與附表一自98年
    10月3日 至同年12月初，2 個月內即侵占達34次，及與附表
    二自98 年11 月5 日至同年12月4 日於業務上文書等載不實
    達8 次等情均相符，應堪信其所述為真實。是足認被告先後
    多次業務侵占及業務登載不實犯行乃均本於同一犯罪計畫，
    利用同一任職機會而先後實施，且犯罪時間緊接，所犯基本
    構成要件亦屬相同，顯係基於單一行為決意而依次實施犯罪
    ，為避免造成過度評價之不當，自均應包括論以一罪，方屬
    允當。公訴意旨漏未敘及刑法第216 條之行使業務登載不實
    文書規定，並認附表一所示之業務侵占及附表二所示業務登
    載不實之各次犯行均應論以數罪，均容有誤會。又被告製作
    業務登載不實之文書後，復持以行使，其業務登載不實之低
    度行為，已為行使之高度行為所吸收，不另論罪。
四、爰審酌被告因沈迷賭博，竟利用聯鋼公司之信任，利用擔任
    會計職務之機會，先後侵占附表一所示之財物，並在附表二
    所示其業務上職掌之出貨單上為不實之登載，以掩飾其業務
    侵占之犯行，而所侵占之數額除已歸還之支票2 紙外，現金
    部分尚達25萬餘元，均有可議；惟念被告犯罪後尚知坦承犯
    行、態度尚可，且其目前並無前科，有其本院院內索引卡紀
    錄表報表、臺灣高等法院被告前案紀錄表各1 份在卷可按，
    平日素行尚可，並綜合考量被告除本件業務侵占犯行外，另
    於96年3 至6 月間任職禪宇股份有限公司期間、97年至98年
    4 月任職興昌環保有限公司期間，均疑似另有侵占犯行，嗣
    後並經與該等公司達成和解等情，業據被告自承在卷，有本
    院99年7 月30日審判筆錄、告訴代理人提出之甲○○連續犯
    案紀錄表、被告提出之協議書2 份等在卷足憑，並參本件被
    告之犯罪動機、目的、手段，及至今尚未與聯鋼公司達成和
    解等一切情狀，分別量處如主文所示之刑並合併定其應執行
    之刑，以資懲儆。至本件被告所製作如附表二所示業務登載
    不實之出貨單共8 紙，業已交付聯鋼公司，為聯鋼公司所有
    ，爰不另為沒收之諭知，併此敘明。
據上論斷，應依刑事訴訟法第273 條之1 第1 項、第284 條之1
、第299 條第1 項前段，刑法第216 條、第215 條、第336 條第
2 項、第51條第5 款，刑法施行法第1 條之1 ，判決如主文。
本案經檢察官丙○○到庭執行職務。
中    華    民    國    99    年    8     月    20    日
                刑事第十庭    法  官    呂明燕
以上正本證明與原本無異。
如不服本判決應於收受送達後10日內向本院提出上訴書狀，並應
敘述具體理由；如未敘述上訴理由者，應於上訴期間屆滿後20日
內向本院補提理由書（均須按他造當事人之人數附繕本）「切勿
逕送上級法院」。
中    華    民    國    99    年    8     月    20    日
                              書記官    張琇晴
附錄本判決論罪科刑之法條
中華民國刑法第215條
（業務上文書登載不實罪）
從事業務之人，明知為不實之事項，而登載於其業務上作成之文
書，足以生損害於公眾或他人者，處3年以下有期徒刑、拘役或5
百元以下罰金。
中華民國刑法第336條(公務公益侵占罪、業務侵占罪)
對於公務上或因公益所持有之物，犯前條第1 項之罪者，處1 年
以上7 年以下有期徒刑，得併科5 千元以下罰金。
對於業務上所持有之物，犯前條第1 項之罪者，處6 月以上5 年
以下有期徒刑，得併科3 千元以下罰金。
前二項之未遂犯罰之。
附表一：
┌─┬───────┬──────┬───┬──────┐
│編│   時  間     │  侵占標的  │ 客戶 │  備    註  │
│號│              │ （新臺幣） │ 名稱 │            │
├─┼───────┼──────┼───┼──────┤
│1 │98年10月3日   │現金12,210元│劉麗香│            │
├─┼───────┼──────┼───┼──────┤
│2 │98年10月9日   │合計        │鑫民工│            │
│  │98年10月16日  │現金1,372元 │程行  │            │
├─┼───────┼──────┼───┼──────┤
│3 │98年11月14日  │現金4,400元 │楊旭正│            │
├─┼───────┼──────┼───┼──────┤
│4 │98年11月15日  │現金30,000元│李正裕│            │
├─┼───────┼──────┼───┼──────┤
│5 │98年11月間某日│現金9,440元 │張柏松│            │
├─┼───────┼──────┼───┼──────┤
│6 │98年11月底某日│現金18,400元│宋明雄│            │
├─┼───────┼──────┼───┼──────┤
│7 │98年11月28日  │現金24,539元│簡帝杰│            │
├─┼───────┼──────┼───┼──────┤
│8 │98年10月下旬  │支票（金額：│簡帝杰│已歸還      │
│  │某日          │65,000 元、 │      │            │
│  │              │19,000 餘元 │      │            │
│  │              │）          │      │            │
├─┼───────┼──────┼───┼──────┤
│9 │98年11月14日  │現金17,000元│許清榮│            │
├─┼───────┼──────┼───┼──────┤
│10│98年11月底    │現金10,000元│黃祥榮│            │
├─┼───────┼──────┼───┼──────┤
│11│98年11月26日  │合計        │冠翊  │            │
│  │98年11月11日  │現金12,054元│      │            │
├─┼───────┼──────┼───┼──────┤
│12│98年12月6日   │現金35,000元│黃龍生│            │
├─┼───────┼──────┼───┼──────┤
│13│98年10月26日  │合計        │賒帳散│            │
│  │98年10月27日  │現金16,220元│客還款│            │
│  │98年10月30日  │            │      │            │
├─┼───────┼──────┼───┼──────┤
│14│98年11月5日   │合計        │現場交│其中部分金額│
│  │98年11月11日  │現金44,998元│易散客│係以短報價格│
│  │98年11月13日  │            │收款  │之方式，偽造│
│  │98年11月17日  │            │      │附表二所示之│
│  │98年11月15日  │            │      │出貨單8 紙，│
│  │98年11月21日  │            │      │並交付聯鋼公│
│  │98年11月24日  │            │      │司而行使之。│
│  │98年11月25日  │            │      │            │
│  │98年11月26日  │            │      │            │
│  │98年11月30日  │            │      │            │
│  │98年12月1日   │            │      │            │
│  │98年12月3日   │            │      │            │
│  │98年12月4日   │            │      │            │
│  │98年12月6日   │            │      │            │
│  │98年12月10日  │            │      │            │
│  │98年12月11日  │            │      │            │
├─┼───────┼──────┼───┼──────┤
│15│98年12月初    │現金11,800元│陳明順│            │
├─┴───────┴──────┴───┴──────┤
│合計：現金256,433元；支票2 紙（已歸還）。             │
└───────────────────────────┘
附表二：
┌──┬──────┬────┬───────────┐
│編號│  時    間  │ 偽造之 │短報價格（新臺幣）    │
│    │            │出貨單號│   （單位：元）       │
├──┼──────┼────┼───────────┤
│ 1  │98年11月5 日│061216  │1200                  │
├──┼──────┼────┼───────────┤
│ 2  │98年1 月11日│061257  │1420                  │
├──┼──────┼────┼───────────┤
│ 3  │98年11月13日│061272  │360                   │
├──┼──────┼────┼───────────┤
│ 4  │98年11月15日│061282  │300                   │
├──┼──────┼────┼───────────┤
│ 5  │98年11月25日│061345  │216                   │
├──┼──────┼────┼───────────┤
│ 6  │98年12月1 日│061375  │150                   │
├──┼──────┼────┼───────────┤
│ 7  │98年12月2 日│061384  │100                   │
├──┼──────┼────┼───────────┤
│ 8  │98年12月4 日│061393  │500                   │
└──┴──────┴────┴───────────┘

司法院資訊處製作；財團法人民間司法改革基金會備份。
